【裁判字號】    90,上易,202
【裁判日期】    891128
【裁判案由】    就業服務法
【裁判全文】
臺灣高等法院刑事判決                              九十年度上易字第二○二號
    上  訴  人  臺灣臺北地方法院檢察署檢察官
    被      告  甲○○
右上訴人因被告就業服務法案件，不服臺灣臺北地方法院八十九年度易字第一八九八
號，中華民國八十九年十一月二十八日第一審判決（起訴案號：臺灣臺北地方法院檢
察署八十九年度偵字第一三四六三號）提起上訴，本院判決如左：
    主  文
上訴駁回。
    理  由
一、本案經本院審理結果，認第一審判決以不能證明被告犯罪，而為無罪之諭知。經
    核並無不當，應予維持，並引用第一審判決書記載之證據及理由（如附件）。
二、公訴人上訴意旨以：現今開店僱工之負責人，絕不會承認僱用外勞或大陸人民。
    且來台非法打工者皆會說國語，尤以大陸人民，原審未深入詳查被告何以未查看
    該印尼外勞之身分證件等資料，如何能依法申報勞健保或據以報稅等情，徒依被
    告之辯詞及證人即被告申僱之員工賴李愛卿之證詞，遽認被告無罪，原判決顯非
  適法等語。
三、惟查：本件外勞ＬＡＩＪＡＮＦＯＮＧ係以國語及客家語前去被告經營之小吃店
    應徵工作，該外勞通曉中文，能直接閱覽筆錄簽名。再該名外勞無論外型或言談
    舉止均與國人無異，平日亦以國語與店內員工交談；且被告經營之小吃店因未繳
    交稅金，被告於員工應徵時，均僅留下聯絡電話，並未察看身分證件，致被告無
    從知悉該ＬＡＩＪＡＮＦＯＮＧ係外籍人士等情，業經原審認定無訛，並詳載理
    由依據。又證人即被告小吃店員工賴李愛卿於原審審理時證稱：「我們應徵時只
    要寫電話就可以，沒有看身分證，我是打零工，該外勞也是打零工的，他是早上
    晚上來一下。我們打零工沒有報稅，是計時的，沒有固定月薪。」（見原審卷第
    四一頁）顯見被告辯稱：因小吃店未繳交稅金，致無察看員工之身分證件，應堪
    採信。則被告經營之小吃店既未申報稅捐，公訴人上訴未舉任何事證，空言指稱
    被告未察看該外勞之身分證件，如何能依法申報勞健保或報稅等語，據以指摘原
    判決不當，要屬無據。足見本件上訴，為無理由，應予駁回。
據上論斷，應依刑事訴訟法第三百七十三條、第三百六十八條，判決如主文。
本案經檢察官李良忠到庭執行職務。
中      華      民      國      九十      年      三      月     一     日
                              臺灣高等法院刑事第十四庭
                                  審判長法  官  陳  祐  輔
                                        法  官  蔡  國  在
                                        法  官  陳  國  文
右正本證明與原本無異。
不得上訴。
                                        書記官  蔡  棟  樑
中    華    民    國     九  十     年       三       月       一       日
附件
臺灣臺北地方法院刑事判決                        八十九年度易字第一八九八號
    公  訴  人  臺灣臺北地方法院檢察署檢察官
    被      告  甲○○  女  三十四歲（民國○○○年○月○○○日生）
                        住台北市○○區○○路一二０巷八十弄二號六樓
                        身分證統一編號：Ｊ二二一八五五一三號
右列被告因就業服務法案件，經檢察官聲請簡易判決處刑（八十九年度偵字第一三四
六三號），本院認不宜以簡易判決處刑改以通常程序審理，本院判決如左：
    主  文
甲○○無罪。
    理  由
一、公訴意旨略以：被告甲○○係設在台北市○○路四六０號「天香素食自助餐店」
    之負責人，明知僱主不得聘僱或留用未經許可或許可失效之外國人，竟自民國八
    十九年三月六日起，僱用印尼籍逾期外勞ＬＡＩ  ＪＡＮ  ＦＯＮＧ一名，擔任
    該店打掃、切菜等工作，月薪新台幣（下同）一萬五千元。嗣於同月二十六日十
    七時許，在上址為警查獲，因認被告違反就業服務法第五十三條第一款規定，涉
    犯就業服務法第五十八條第一項前段規定罪嫌。
二、按犯罪事實應依證據認定之，無證據不得推定其犯罪事實；不能證明被告犯罪者
    ，應諭知無罪之判決，刑事訴訟法第一百五十四條、第三百零一條第一項分別定
    有明文。又事實之認定，應憑證據，如未能發現相當證據，或證據不足以證明，
    自不能以推測或擬制之方法，為裁判基礎（最高法院四十年台上字第八六號判例
    參照）。本件公訴人認被告違反就業服務法第五十三條第一款規定，涉犯就業服
    務法第五十八條第一項前段規定罪嫌，其所依憑之證據及理由，無非係以被告供
    承不諱，及外勞於警訊時之證述，暨外僑入出境記錄端末查詢報表在卷可稽為證
    。惟訊據被告固不否認有自八十九年三月六日起至同年月二十六日十七時為警查
    獲時止，聘僱印尼籍外勞ＬＡＩ  ＪＡＮ  ＦＯＮＧ之事實，惟堅詞否認有公訴
    人所指明知未經許可而聘僱該名外勞之犯行，辯稱該名外勞外表與本國人沒有不
    同，言語流利，也會講客家話，不知道伊為外勞等語。
三、經查：
    （一）公訴人認被告涉有前開違反就業服務法之犯行，其所憑之證據如前所述無
          非乃先以被告已對前開公訴人所起訴之事實於警訊及於檢察官偵查中供承
          不諱為據，惟被告於警訊時已供述「我不知道他（指外勞ＬＡＩ  ＪＡＮ
          ＦＯＮＧ）為印尼華僑，而且他是以國語、客家語至店裏應徵工作，我以
          為他是台灣客家人故便僱用他」等語（見偵查卷第六頁），檢察官偵查時
          則供承「（問：八十九年三月六日至六月二十六日用印尼外勞？）是，但
          我不知他是外勞，他也會說客人的話（應係指客家話），也會看中文、說
          中文，我看不出他是外勞」等詞（見偵查卷第十五頁反面）。是由被告上
          開警訊、偵訊所言以觀，被告並未自白明知ＬＡＩ  ＪＡＮ  ＦＯＮＧ為
          外勞而聘僱，即未承認有公訴人所指之犯罪事實並表示願意承擔刑事責任
          甚為明確。是公訴人認被告已於警訊及於檢察官偵查中自白其所起訴之犯
          罪事實乙節，容或與卷存證據資料不符，先予敘明。
    （二）其次，印尼籍外勞ＬＡＩ  ＪＡＮ  ＦＯＮＧ於警訊時陳述伊會看得懂及
          講中文等語，且該名外勞無庸經由翻譯即可閱覽筆錄並簽名（見偵查卷第
          七頁、第八頁），而證人賴李愛卿即受僱於被告經營之素食自助餐店與該
          名外勞一同工作之人亦於本院審理時到庭證稱「．．他（指該名外勞）跟
          我講國語，．．皮膚不白也不黑很普通．．我聽他國語很標準沒有什麼腔
          調」一詞（見本院八十九年十一月十四日審判筆錄），足見被告所陳該名
          外勞言語流利，外表與本國人無異尚非虛妄。且證人賴李愛卿復證述應徵
          時只要寫電話就可以沒有看身分證等詞（見本院八十九年十一月十四日審
          判筆錄），益徵被告辯稱從事小吃店沒有稅金未看身分證，不知道聘僱者
          為外勞應足採信。
四、綜上所述，本件於訴訟上並無任何積極證據足以證明被告涉有故意聘僱未經許可
    之外國人犯行，自難由本院繩之以被告該條項之罪名，此外復查無其他積極證據
    足以證明被告有何公訴人所起訴之犯行，既不能證明被告犯罪，核諸前揭說明，
    自應由本院為被告無罪之諭知。
據上論斷，應依刑事訴訟法第四百五十二條、第三百零一條第一項，判決如主文。
本案經檢察官俞秀端到庭執行職務
中    華    民    國      八十九      年    十一      月      二十八    日
                                    臺灣臺北地方法院刑事第八庭
                                              法  官  鄭  佾  瑩
右正本證明與原本無異。
如不服本判決，應於判決送達後十日內，向本院提出上訴狀。
                                              書記官  郭  台  發
中    華    民    國      八十九      年    十二      月         四     日


司法院資訊處製作；財團法人民間司法改革基金會備份。
